最高法院刑事判決　　　　　　　　　　　　　　　八十六年度台上字第五八○七號
　　上　訴　人　甲○○
右上訴人因過失致人於死等罪案件，不服台灣高等法院台中分院中華民國八十五年十
月三十日第二審更審判決（八十五年度交上更(一)字第一五三號，起訴案號：台灣台中
地方法院檢察署八十四年度偵字第六九四三號），提起上訴，本院判決如左：
    主  文
上訴駁回。
    理  由
按刑事訴訟法第三百七十七條規定，上訴於第三審法院，非以判決違背法令為理由，
不得為之。是提起第三審上訴，應以原判決違背法令為理由，係屬法定要件。如果上
訴理由狀並未依據卷內訴訟資料，具體指摘原判決不適用何種法則或如何適用不當，
或所指摘原判決違法情事，顯與法律規定得為第三審上訴理由之違法情形，不相適合
時，均應認其上訴為違背法律上之程式，予以駁回。本件上訴意旨略稱：(一)原判決僅
以交通事故鑑定委員會之報告，即認定上訴人應負完全過失責任，惟前往現場處理之
警員簡龍宏於偵查中證稱：「本件車禍就發生在派出所斜對面……聽到車禍撞擊聲，
衝出派出所看到……腳踏車在路中台中往霧峰內側快車道上，人在雙黃線上」，顯然
上訴人當時駕車是由台中往霧峰方向循內側車道行駛，而被害人林維善係騎腳踏車欲
由霧峰往台中之對向車道，跨越雙黃線進入上訴人車道，因而在雙黃線附近發生撞擊
，上訴人固難辭未注意車前狀況之過失，然被害人就事故之發生與有過失，已無庸疑
，再者，本件現場圖繪製腳踏車倒於霧峰往台中方向，碎片亦散落腳踏車附近，依常
理推斷，物體撞擊後必會往後方彈開，被害人腳踏車經大型自用客車猛力衝擊後，彈
落地點既在被害人車道近雙黃線附近，顯見必係被害人腳踏車車頭已越過雙黃線侵入
上訴人車道而為上訴人車所撞擊，再彈回被害人車道上，此從腳踏車前輪扭曲及碎片
散落之地點除被害人車道外，上訴人車道上亦有，可知被害人過失程度非輕，原審就
此項有利上訴人之證據未詳加調查，亦未於理由內說明不予採納之理由，自有應於審
判期日調查之證據未予調查之違法。(二)上訴人所駕車輛，係大型自用客車，撞擊腳踏
車幾乎沒有感覺車身有晃動，且當時上訴人係帶著酒意駕車，自無確信自己已撞到人
而基於遺棄之故意逃離現場，原判決以上訴人曾自承在一百公尺前即看到被害人，及
供稱伊因疲累，故未下車查看等語，推斷上訴人必然知悉肇禍而逃逸，惟原判決於事
實欄內記載：「上訴人於民國八十五年四月十二日四時二十分許，帶著酒意及一身疲
倦，沿台中縣大里市○○路往台中縣霧峰鄉方向行駛……」，原判決既認上訴人帶著
酒意及一身疲倦，則縱在一百公尺前看到被害人，以被害人腳踏車毀損之情形觀之，
撞擊點在腳踏車前輪處，豈可確知撞倒被害人，原判決事實與理由就此之記載相扞格
，自有理由矛盾之違法。(三)上訴人已被羈押三月餘，固此而致公司業務損失數千萬元
，且事後亦深自悔悟，不敢再駕車外出，又上訴人素行良好，並無前科，事發後即與
被害人家屬達成高額賠償之和解，其父母均罹患重症，請能諭知緩刑等語。
惟查本件原判決認定上訴人甲○○於八十四年四月十二日四時五十分許，駕駛ＢＫ－
四九六八號自小客車，沿台中縣大里市○○路往台中縣霧峰鄉方向行駛，途經該路二
段六一五號前（內新派出所斜對面），應注意當地之行車速度，依標誌之規定，不得
超過時速五十公里，及汽車行駛時，駕駛人應注意車前狀況，並隨時採取必要之安全
措施，暨在劃有分向限制線（雙黃實線）之路段，不得駛入來車之車道內，此依當時
情形，為其所能注意，又無不能注意之情形，竟疏未注意，在上開限速五十公里以下
之路段，以時速六十餘公里超速行駛，復因喝酒及身體疲累而未能注意車前狀況，及
跨越劃有分向限制線（雙黃實線）侵入來車道，適林維善騎腳踏車外出運動，自上訴
人所駕車輛左方欲左轉尚在霧峰往台中方向內側快車道時，遭上訴人之汽車高速重撞
，人車倒地，林維善因而顱內出血傷勢嚴重，已無自救能力，詎上訴人此時依道路交
通管理處罰條例第六十二條第二項之規定，應對之負保護之責，竟另萌遺棄之犯意，
仍繼續駕駛逃離現場，不加保護而遺棄之。是時內新派出所值班警員簡龍宏聞碰撞聲
，奔出查看，上訴人已逃之夭夭，遂趕緊將林維善送至派出所對面之菩提醫院急救，
仍於同日五時四十六分不治死亡。嗣警察依車禍現場尋獲之肇事車方向燈及車燈、車
身飾條等證物（方向燈碎片上有肇事車車身號碼），始循線查獲上訴人等情，因而撤
銷第一審不當之科刑判決，改判論處上訴人因過失致人於死罪刑，及對於無自救力之
人，依法令應保護而遺棄之罪刑，已明其所憑之證據及認定之理由，從形式上觀察
，並無違背法令之情形存在。雖前往現場處理之警員簡龍宏在偵查中供稱：「腳踏車
在路中台中往霧峰內側快車道上，人在雙黃線上」，惟依卷附道路交通事故調查報告
表(二)所示，被害人之腳踏車係倒於霧峰往台中方向內側快車道上，距路中雙黃線約一
‧七至一‧八公尺，因道路交通事故調查報告表(二)係依現場實際狀況而為測量，自應
以該調查報告表(二)所載較為可採，原判決縱未說明證人簡龍宏在偵查中所證不足採信
之理由，並不影響於判決本旨，要難指摘為有應調查之證據未予調查及理由不備之違
法。且原判決亦已說明依警方所繪現場圖及現場照片顯示，暨兩車損壞情形，足認上
訴人車係越線侵入被害人車道，亦無理由不備可言。又上訴人於警訊中已自承其撞到
一名騎腳踏車橫越馬路之人後逃逸回家，其在肇事地點一百公尺前，即看到被害人之
事實，原判決以其未採取救護措施而逃逸，具有遺棄之故意，而論以遺棄罪，亦難任
意指摘為事實與理由所載矛盾。本件並無上訴意旨所指有違背法令之情形存在，核與
法律規定得為第三審上訴理由之違法情形不相適合，其上訴為違背法律上之程式，應
予駁回。再本件既應為程序上之上訴駁回判決，所請緩刑宣告，即無從斟酌。又過失
致人於死部分，雖屬刑事訴訟法第三百七十六條第一款所列案件，惟本法修正前，原
得上訴於第三審法院，且已繫屬於法院，依本法施行法第五條第一項規定，仍應依修
正前之法定程序終結之，附此明。
據上論結，應依刑事訴訟法第三百九十五條前段，判決如主文。
中      華      民      國    八十六    年      十      月      二      日
                              最高法院刑事第三庭
                                  審判長法官  蔡  詩  文
                                        法官  張  吉  賓
                                        法官  莊  登  照
                                        法官  洪  明  輝
                                        法官  蔡  清  遊
      右正本證明與原本無異
                                              書  記  官
中      華      民      國    八十六    年      十      月     十三     日
